【裁判字號】    91,簡上,380
【裁判日期】    920409
【裁判案由】    損害賠償
【裁判全文】
臺灣臺北地方法院民事判決  九十一年度簡上字第三八○號
    上  訴  人  宏威保全股份有限公司
    法定代理人  丙○○
    訴訟代理人  戊○○
    被  上訴人  國泰商業銀行股份有限公司
    法定代理人  乙○○
    訴訟代理人  甲○○
                丁  ○
                            送.
右當事人間請求損害賠償事件，上訴人對於中華民國九十一年四月十一日本院九十一
年度北簡字第四六二一號第一審判決提起上訴，本院判決如左：
    主    文
上訴駁回。
第二審訴訟費用由上訴人負擔。
    事    實
甲、上訴人方面：
一、聲明：
（一）原判決不利於上訴人部分廢棄。
（二）右廢棄部分，被上訴人在第一審之訴及假執行之聲請均駁回。
二、陳述：除與原判決記載相同部分，予以引用外，並補稱：
（一）信用卡並非有價證券，且信用卡消費並非認卡不認人，被上訴人依特約條款之
      約定，就發卡、開卡等事項，應善盡注意義務。上訴人僅係無償代為轉發信件
      ，被上訴人既未在信件封面註明其內是信用卡，請收件人注意，則上訴人至多
      只負代管疏失責任。
（二）發卡銀行與信用卡申請人簽立有特約條款，以防止冒用等情事發生，故信用卡
      在市場上不具流通性，其性質與禁止背書之指名證券相同，遺失信用卡造成之
      損害，充其量只是重行申請之費用而已，至他人持遺失之信用卡消費所造成之
      損害，乃發卡銀行防範不足之疏失所造成。故上訴人縱有過失行為，亦因發卡
      銀行之疏失所介入，而使因果關係中斷，故無須負損害賠償責任。
（三）被上訴人乃經濟上之強者，未事先防患此類事故，善盡其應盡之注意義務，待
      事件發生再將責任推給不特定社會大眾分擔，對上訴人而言顯失公平。
三、證據：援用原審之立證方法。
乙、被上訴人方面：
一、聲明：如主文第一項所示。
二、陳述：除與原判決記載相同部分，予以引用外，並補稱：
    被上訴人以掛號方式將信用卡郵寄予持卡人，係信用卡業界之普遍作法，且信用
    卡於使用前需經開卡程序，被上訴人應無「與有過失」情事。況開卡程序雖需核
    對持卡人基本資料，但若有心人士蓄意竊取資料進行開卡，自難為被上訴人所得
    預見及防範者；另信用卡係一資格證券，特約商店僅需確認卡片上之簽名與簽單
    上之簽名相符即可，此為一般信用卡交易要素，故如特約商店已踐行上開核對程
    序，自亦無過失可言。
三、證據：除援用原審之立證方法外，並提出本院台北簡易庭九十一年度北小字第三
    三七號判決影本一份為證。
    理    由
一、被上訴人原名稱為匯通商業銀行股份有限公司，現更名為國泰商業銀行股份有限
    公司（見本院卷第三十八至四十頁之公司變更登記表、銀行營業執照），經原告
    聲明承受訴訟（見本院卷第三十五頁至第三十七頁之聲請狀），經核並無不合，
    應予准許。
二、本件被上訴人起訴主張：伊於民國（下同）九十年八月三十一日以掛號郵寄方式
    ，將訴外人蕭雅文向其申請核發之信用卡，依約寄至蕭雅文指定之台北縣汐止市
    津成烽江六十巷三十七號九樓非常台北翡翠社區，並於同年九月四日，經郵局投
    遞至該社區管理室，而由當時值班之上訴人僱佣之警衛李德福代為簽收。上訴人
    基於與社區住戶間之僱傭或委任關係，有代為處理社區維護管理或經區分所有權
    人會議決議事項之義務，詎上訴人之受雇人李德福竟未於簽收系爭信用卡掛號郵
    件後，將之交與蕭雅文本人，致由不知名之第三人冒用該卡消費達新台幣（下同
    ）十四萬八千六百十二元，造成伊之損害等情。爰依民法第一百八十四條第一項
    、第一百八十八條第一項之規定，求為命上訴人給付七萬四千三百零六元及自九
    十年十月八日起至清償日止，按年利率百分之五計付利息之判決（原審就被上訴
    人超過上開金額之本金利息之請求，以被上訴人與有過失應予以酌減而為被上訴
    人敗訴之判決，未據被上訴人聲明不服，已告確定）。
    上訴人則以：被上訴人未於郵件封面標明是信用卡促其注意，又未以開卡程序把
    關，且所屬特約商店亦未注意核對，亦與有過失，且遺失信用卡造成之損害，充
    其量只是重行申請之費用而已，至於他人持遺失之信用卡消費造成之損害，乃發
    卡銀行防範不足之疏失所造成，故上訴人縱有過失行為，亦因發卡銀行之疏失之
    介入，而使因果關係中斷云云，資為抗辯。
三、經查被上訴人主張其於九十年八月三十一日以掛號郵寄方式，將蕭雅文向其申請
    核發之信用卡，依約寄至蕭雅文指定之台北縣汐止市津成烽江六十巷三十七號九
    樓非常台北翡翠社區，並於九十年九月四日由上訴人之受僱人李德福蓋章收受該
    信件，惟李德福並未將該信件交予蕭雅文，致該信用卡遭不知名之第三人冒用消
    費達十四萬八千六百十二元之事實，業經被上訴人提出信用卡聲請書、聲明書、
    冒用消費明細表、郵局掛號郵件查單及郵件簽收回執聯（見原審卷第十頁至第二
    三頁）為證，並為上訴人所不爭執，自堪信為真實。至被上訴人主張上訴人應就
    其所受之損害七萬四千三百零六元部分，負損害賠償責任，則為上訴人所否認，
    並以前開情詞置辯。經查：
（一）被上訴人將系爭信用卡以掛號方式郵寄，依一般社會觀念，確已盡其應注意之
      送達義務，至是否應於信封上標示為信用卡，以促收件人注意，則因被上訴人
      所用之掛號方式，本須收件人本人簽收，已明示其重要性及安全性，故有無於
      信封上標示以促注意，並不影響收件人或代收人原應有之注意能力。經查系爭
      信用卡於被上訴人委託郵局送達後，已經上訴人之受僱人李德福蓋章所收受，
      從而系爭信用卡即已置於上訴人實力支配之下，則被上訴人自無從再就系爭信
      用卡為如何之注意及處置，故上訴人所辯被上訴人未於信封上標示信用卡以促
      注意，為有過失云云，並不足取。又上訴人既係受委任或受雇負責為「非常台
      北翡翠區管理委員會」處理社區的事務管理、清潔維護、保全（巡邏安全、警
      衛），及處理信件收發工作。且就該社區內之掛號信件係統一由上訴人代收後
      保管，再發信件通知單，通知住戶於七日內領取，此為上訴人所自認明確（見
      本院卷第十五頁及第三一頁之筆錄）。惟查上訴人始終不能舉證證明有就蕭雅
      文送發信件通知單，通知蕭雅文向警衛室領取郵件，故堪認系爭信用卡於上訴
      人之受雇人李德福保管時，即發生遺失或為第三人竊取之情事，足證李德福就
      系爭信用卡之保管，顯有疏失，故上訴人自應就其受雇人李德福之疏失負僱佣
      人責任。
（二）又徵諸一般經驗法則，信用卡乃支付工具，故信用卡一旦遺失或被竊，即有被
      冒用之危險性，而本件被上訴人亦確因系爭信用卡未送達持卡人蕭雅文後而發
      生冒用消費達十四萬八千六百十二元之事實（見原審卷第十四頁至第十六頁）
      ，足證上訴人所為遺失系爭信用卡所造成之損害，僅為重行申請之費用之抗辯
      ，並不足取。至一般信用卡之開卡程序，多由持卡人以電話語音方式進行之，
      並須鍵入其個人資料，例如身分證字號或密碼，被上訴人於核對上開個人資料
      無誤後，即應依約開卡。而持用系爭信用卡之不知名第三人確已輸入蕭雅文之
      個人資料，則被上訴人在不知蕭雅文並未受領系爭信用卡之情況下，依一般作
      業程序為開卡程序，亦無何未盡注意之情事。是上訴人所為被上訴人未以開卡
      程序把關，與有過失之抗辯，亦不足取。
（三）惟查信用卡之交易使用方式，乃由信用卡持有人至特約商店消費，並持卡刷用
      ，特約商店僅需確認卡片上之簽名與簽單上之簽名相符即可，惟被上訴人仍有
      義務核對特約商店所傳送之簽單上客戶簽名與蕭雅文在信用卡申請書上所留存
      之簽名，是否相符，乃被上訴人竟疏未注意及此，致令系爭信用卡自九十年九
      月四日起至同年十月八日止，被盜刷三十筆，金額達十四萬八千六百十二元（
      見原審卷第十四頁至第十六頁之冒用消費明細表）。則上訴人所為被上訴人與
      有過失之抗辯，即屬可取。至上訴人另云由被上訴人此項與有過失行為，已使
      伊受僱人李德福之侵權行為與損害結果間之因果關係發生中斷，故伊不須負侵
      權行為損害賠償責任。惟查本件被上訴人之損害係上訴人之受雇人李德福之侵
      權行為所造成，被上訴人本身並無何侵權行為，而僅係就損害之擴大，與有過
      失，故依民法第二百十七條第一項，僅須負與有過失責任。而原審就此部分，
      亦判令被上訴人負二分之一之過失責任，並予酌減上訴人之賠償金額，未經被
      上訴人聲明不服而告確定。是被上訴人之行為既未中斷李德福之侵權行為與被
      上訴人所受損害結果之因果關係，亦無使李德福及其僱用人即上訴人，因而免
      其侵權行為損害賠償責任之餘地。
（四）至上訴人另抗辯被上訴人係經濟上之強者，未事先防患此類事故，善盡其應盡
      之注意義務，待事件發生後，再將責任推給不特定社會大眾分擔，對上訴人而
      言顯失公平云云。然查被上訴人就系爭信用卡之核發，已盡其應盡之注意義務
      ，均如前述。本件全係上訴人之受雇人李德福疏未注意保管系爭信用卡，致該
      信用卡遺失或被竊，不法侵害被上訴人之權利，故上訴人因而所負之僱佣人侵
      權損害賠償責任，並無何不公平之情形。其所為此部分之抗辯，殊不足取。
四、綜上所述，本件上訴人之受雇人李德福既有疏未盡保管系爭信用卡之行為，而不
    法侵害被上訴人之信用卡，致該信用卡遺失或被竊，造成被上訴人受有損害七萬
    四千三百零六元。則被上訴人依民法第一百八十四條第一項前段及第一百八十八
    條第一項前段規定，請求上訴人給付七萬四千三百零六元及自九十年十月八日起
    至清償日止，按年利率百分之五計算之法定遲延利息，洵屬有據，應予准許。從
    而，原審就此部分所為上訴人敗訴之判決，並無不合。上訴論旨指摘原判決此部
    分不當，求予廢棄改判，為無理由。
五、至兩造其餘之攻擊或防禦方法，及未經援用之證據，經本院斟酌後，認為均不足
    以影響本判決之結果，自無逐一詳予論駁之必要，併此敘明。
六、據上論結，本件上訴為無理由，依民事訴訟法第四百三十六條之一第三項、第四
    百四十九條第一項、第七十八條，判決如主文。
中      華      民      國    九十二    年       四     月     九       日
                              民事第三庭審判長法      官  謝碧莉
                                              法      官  陳芃宇
                                              法      官  林振芳
右為正本係照原本作成。
本判決不得上訴。
中      華      民      國    九十二    年       四     月     十       日
                                              法院書記官  葛映嵐


司法院資訊處製作；財團法人民間司法改革基金會備份。
